【裁判字號】    92,婚,138
【裁判日期】    920611
【裁判案由】    履行同居
【裁判全文】
臺灣雲林地方法院民事判決  九十二年度婚字第一三八號
    原      告  乙○○
    被      告  甲○○
    訴訟代理人  程愛鳳
                蔡永裕
                程修鳳
右當事人間請求履行同居事件，本院判決如左：
    主      文
被告應與原告同居。
訴訟費用由被告負擔。
    事      實
甲、原告方面：
一、聲明：如主文所示。
二、陳述：雙方於民國（下同）九十年十一月一日結婚，約定應以夫家為住所，並育
    有一子廖真（九十年十月三十日生），原本夫妻感情穩定，但是結婚後不到十五
    天，被告竟無故離家出走，不肯履行為人妻、為人母之責任，至今已有一年半時
    間。被告有一次無故拿水潑灑原告及孩子，原告一氣之下就拿水管打了被告一下
    ，被告就回去娘家告狀，並說原告拿鐵條毆打她，此純屬子虛烏有。為此爰依民
    法第一千零一條規定，提起本件訴訟等語。
三、證據：提出戶籍謄本為證。
乙、被告方面：
一、聲明：原告之訴駁回。
二、陳述：原告是小兒麻痺患者，一直無法工作，一切只能依靠其父母支助，而被告
    領有政府殘障補助，原告就一直覬覦這筆微薄生活補助，要求被告拿錢出來花用
    。若要不到錢，就拿鐵條毆打被告，被告身心備受煎熬，婆婆竟然還要求被告應
    該忍耐，被告因此決定返回娘家居住，不願再維繫這段婚姻，但原告始終不肯離
    婚，所以才演變至今，請求駁回原告之訴。
三、證據：未提出任何證據。
    理      由
一、原告指述被告有輕微智能不足，被告對此亦不否認。但被告在本院開庭審理過程
    中，應達如流，並無詞不達意或不能陳述間斷之情形，被告並無精神喪失或精神
    耗弱之情形，故而被告有完全訴訟能力，合先敘明。
二、原告主張兩造於九十年十一月一日結婚，現婚姻關係仍存續中，被告婚後十五天
    就離家，迄今拒不履行同居義務之事實，業據其提出戶籍謄本為證，並為被告所
    不爭執。被告雖辯稱因為遭原告拿鐵條毆打，而有不能同居之事由，然而原告就
    此已經否認，只承認曾發生小口角拿水管打一下，並非是拿鐵條毆打。而被告就
    此未能提出任何證據以實其說，況且原告患有小兒麻痺，長期依靠柺杖助行，而
    被告四肢健全，體型中等，原告是否有能力拿鐵條毆打被告，實有疑慮。故而被
    告實無拒絕同居之正當理由。
三、按夫妻互負同居之義務，民法第一千零一條有明文規定。同居義務是維持婚姻美
    滿的必要前提，只要婚姻一日尚存在，此種同居義務即伴隨而生。而本件被告不
    履行同居義務，又無不能履行同居義務之正當理由，原告依上開規定，訴請被告
    履行同居，自屬有據，應予准許。然而請求履行同居之判決，不能強制執行，亦
    不能依據強制執行法科處過怠金（最高法院二十七年抗字第六三號判例以及強制
    執行法第一百二十八條第二項參照），本判決可以說是僅有宣誓意義，此乃因為
    法律尊重人身自由之價值，更甚於婚姻美滿的價值。本件被告表示對原告失望，
    想要離婚以求結束痛苦，兩造可以自行商量是否離婚，以求解決雙方爭議。
四、據上論結，本件原告之訴為有理由，依民事訴訟法第七十八條，判決如主文。
中      華      民      國    九十二    年      六    月      十一      日
                          臺灣雲林地方法院民事第二庭
~B審判長法官  陳宏卿
~B法      官  蔡碧蓉
~B法      官  葉明松
右為正本係照原本作成。
如對本判決上訴，應於判決送達後二十日內向本院提出上訴狀。（須附繕本）
中      華      民      國    九十二    年      六    月      十一      日
~B法院書記官  馮善詮


司法院資訊處製作；財團法人民間司法改革基金會備份。
